【裁判字號】    97,易緝,14
【裁判日期】    981001
【裁判案由】    違反入出國及移民法
【裁判全文】
臺灣桃園地方法院刑事判決          97年度易緝字第14號
公  訴  人  臺灣桃園地方法院檢察署檢察官
被      告  戊○○
選任辯護人  林宇文律師
            張漢榮律師
上列被告因違反入出國及移民法案件，經檢察官提起公訴（九十
五年度偵字第一○四二二號、第一一七一四號、第一三一二四號
、第一三五四九號），本院判決如下：
    主  文
戊○○無罪。
    理  由
一、公訴意旨略以：被告戊○○及證人即另案被告丁○○（業經
    本院以九十五年度易字第一二五四號判處有期徒刑三月，並
    諭知易科罰金之折算標準及緩刑二年確定）、丑○○、辛○○（以上二人均由本院以九十五年度易字第一二五四號各判
    處有期徒刑五月，並諭知易科罰金之折算標準及緩刑三年確
    定）、己○○、壬○○、子○○、巳○○（以上四人均由本
    院以九十五年度易字第一二五四號判處有期徒刑四月，並諭
    知易科罰金之折算標準及緩刑三年確定）、寅○○（經本院
    以九十六年度易緝字第三號判處有期徒刑三月，並諭知易科
    罰金之折算標準確定）與癸○○、乙○○、庚○○、甲○○
    、丙○○（以上五人均由本院以九十五年度簡字第一四三號
    各判處有期徒刑六月，並諭知易科罰金之折算標準及緩刑二
    年確定）、某二名真實姓名年籍不詳自稱「林小姐」、「LI
    NDA 」之成年女子等人共同基於概括犯意聯絡，為掩護大陸
    地區人民CHEN YAN、LI YOUNG、PAN XIAO-LIN、陳金、江霞
    、江巧玲、徐芳芳、唐燕珠及某六名真實姓名年籍均不詳之
    大陸地區人民自大陸地區非法前往美國洛杉磯及舊金山，先
    由被告及證人丁○○於民國94年6、7月間起，在報紙上刊登
    「跑單幫，有美加簽證尤佳，每次新台幣（下同）20000 元
    ，洽劉先生，聯絡電話0000000000」之廣告，嗣證人丑○○
    、辛○○、寅○○、己○○、壬○○、子○○、巳○○、癸○○、乙○○、庚○○、甲○○、丙○○見該廣告並撥打上
    開電話，即由被告或證人丁○○自稱「劉先生」與丑○○等
    人接洽，並以獲取一萬元至二萬元不等之金錢及免費前往香
    港之不法利益，作為換取渠等登機證及相關證件之代價，迨
    被告與證人丁○○、「林小姐」、「LINDA 」及所屬犯罪集
    團成員取得證人丑○○等人之登機證及相關證件，隨即交付
    予大陸地區人民，供該大陸地區人民登機檢查之用，以此方
    式利用航空器運送非運送契約應載之大陸地區人士前往美國
    洛杉磯或舊金山，相關情形分述如下：（一）證人丑○○於
    94年8月23日晚間8時40分許，在桃園中正國際機場第二航廈
    內，持用自己之護照及「LINDA 」所交付之中華航空公司CI
    008 號飛往美國洛杉磯班機之機票，至中華航空公司櫃檯劃
    位以領取登機證，並於同日晚間9 時許通過證照查驗臺後，
    在管制區內將上開機票及登機證交予「LINDA 」以換取飛往
    香港之班機機票及登機證，隨即登機前往香港，「LINDA 」
    則將證人丑○○所交付之中華航空公司CI008 號班機機票及
    登機證交予大陸地區人民CHEN YAN，供其作為登機檢查之用
    ，而以此方式利用航空器運送非運送契約應載之大陸人民CH
    EN YAN前往美國洛杉磯。（二）證人辛○○、寅○○、己○○於94年9 月21日晚間7、8時許，在桃園中正國際機場第二
    航廈內，分別持用自己之護照及戊○○所交付之中華航空公
    司CI008 號飛往美國洛杉磯班機之機票，至中華航空公司櫃
    檯劃位以領取登機證，並於同日晚間9 時許通過證照查驗臺
    後，在管制區內將上開機票及登機證交予證人寅○○，再由
    寅○○轉交予被告以換取飛往香港之班機機票及登機證，隨
    即登機前往香港，被告所屬集團成員則將自證人辛○○等人
    處取得之中華航空公司CI008 號班機機票及登機證交予某三
    名真實姓名年籍不詳之大陸地區人民，供其等登機檢查之用
    ，而以此方式利用航空器運送非運送契約應載之大陸人士前
    往美國洛杉磯。（三）證人巳○○、壬○○、辛○○、丑○○、子○○於94年10月22日晚間8 時30分許，在桃園中正國
    際機場第二航廈內，分別持用自己之護照及被告所交付之中
    華航空公司CI004 飛往美國舊金山班機之機票，至中華航空
    公司櫃檯劃位以領取登機證，並於同日晚間9 時許通過證照
    查驗臺後，在管制區內將上開機票及登機證交予「林小姐」
    以換取飛往香港之班機機票及登機證，隨即登機前往香港，
    「林小姐」則將證人巳○○等人所交付之中華航空公司CI00
    4 號班機機票及登機證交付予大陸地區人民LI YOUNG 、PAN
    XIAO-LIN及某三名真實姓名年籍不詳之大陸地區人士，供其
    等登機檢查之用，而以此方式利用航空器運送非運送契約應
    載之大陸人士前往美國舊金山。（四）證人癸○○、乙○○
    、庚○○、甲○○、丙○○於94年10月30日晚間6至8時許，
    在桃園中正國際機場第二航廈內，分別持用自己之護照及被
    告所交付之中華航空公司CI008 號飛往美國洛杉磯班機之機
    票，至中華航空公司櫃檯劃位以領取登機證，並於同日晚間
    9 時許通過證照查驗臺後，在管制區內將上開機票及登機證
    交予姓名、年籍不詳自稱「林小姐」之成年女子以換取飛往
    香港之班機機票及登機證，隨即登機前往香港，「林小姐」
    則將自證人癸○○等人處取得之中華航空公司CI008 號班機
    機票及登機證交予大陸地區人民陳金、江霞、江巧玲、徐芳
    芳、唐燕珠等人，供陳金等人登機檢查之用，而以此方式利
    用航空器運送非運送契約應載之大陸人士前往美國洛杉磯。
    嗣因上開大陸地區人民CHEN YAN等人於抵達美國洛杉磯及舊
    金山機場後遭查獲持共犯丑○○等人之登機證登機，經美國
    在台協會台北辦事處通知後，始為警偵悉上情，因認被告涉
    犯修正前入出國及移民法第五十三條第一項之在機場以交付
    證件，利用航空器運送非運送契約應載之人至他國罪嫌云云
    。
二、按犯罪事實應依證據認定之，無證據不得推定其犯罪事實，
    又不能證明被告犯罪或其行為不罰者，應諭知無罪之判決；
    刑事訴訟法第一百五十四條第二項及第三百零一條第一項分
    別定有明文。刑事訴訟法上所謂認定犯罪事實之證據，係指
    足以認定被告確有犯罪行為之積極證據而言，該項證據自須
    適合於被告犯罪事實之認定，始得採為斷罪資料。認定犯罪
    事實所憑之證據，雖不以直接證據為限，間接證據亦包括在
    內；然而無論直接或間接證據，其為訴訟上之證明，須於通
    常一般之人均不致有所懷疑，而得確信其為真實之程度者，
    始得據為有罪之認定，倘其證明尚未達到此一程度，而有合
    理之懷疑存在時，事實審法院復已就其心證上理由予以闡述
    ，敘明其如何無從為有罪之確信，因而為無罪之判決，尚不
    得任意指為違法。刑事訴訟法第一百六十一條第一項規定：
    檢察官就被告犯罪事實，應負舉證責任，並指出證明之方法
    。因此，檢察官對於起訴之犯罪事實，應負提出證據及說服
    之實質舉證責任。倘其所提出之證據，不足為被告有罪之積
    極證明，或其指出證明之方法，無從說服法院以形成被告有
    罪之心證，基於無罪推定之原則，自應為被告無罪判決之諭
    知（最高法院二十九年上字第三一○五號、三十年上字第八
    一六號、七十六年台上字第四九八六號及九十二年台上字第
    一二八號判例要旨參照）
三、證據能力：
（一）按被告以外之人於審判外之言詞或書面陳述，除法律有規
      定者外，不得作為證據。被告以外之人於檢察事務官、司
      法警察官或司法警察調查中所為之陳述，與審判中不符時
      ，其先前之陳述具有較可信之特別情況，且為證明犯罪事
      實存否所必要者，得為證據。被告以外之人於審判中有所
      在不明而無法傳喚或傳喚不到之情形者，其於檢察事務官
      、司法警察官或司法警察調查中所為之陳述，經證明具有
      可信之特別情況，且為證明犯罪事實之存否所必要者，得
      為證據，刑事訴訟法第一百五十九條第一項、第一百五十
      九條之二及第一百五十九條之三第三款分別定有明文。又
      第一百五十九條之二所謂「具有較可信之特別情況」，應
      係指該被告以外之人於檢察事務官、司法警察官或司法警
      察調查中所為之陳述，與審判中不符，而其先前之陳述，
      從客觀上之環境或條件等情況加以觀察，有足以取代審判
      中經反對詰問之可信性保證者而言（最高法院九十六年度
      台上字第五九七九號判決要旨參照）。另我國現行法制雖
      尚無類似「證人指證（認）程序法」，然依法務部及內政
      部警政署於九十年五月、八月頒布之「法務部對於指認犯
      罪嫌疑人程序要點」、「人犯指認作業要點」及「警察機
      關實施指認犯罪嫌疑人程序要領」中之規定，於偵查過程
      中指認犯罪行為人，實施照片指認，不得以單一相片提供
      指認，並避免提供老舊照片指認；指認前應由指認人先陳
      述嫌疑人的特徵、不得對指認人進行誘導或暗示等程序，
      作為檢警偵查人員於指認犯罪行為人所應遵循之規範，以
      提高案發之初所為指認之正確度，並避免發生指認錯誤，
      造成錯判冤獄。是法院就偵查過程中所實施之第一次指認
      ，於為事後審查時，對其指認程序如與上開要點（領）等
      規範不相符合者，因仍屬被告以外之人於審判外所為之陳
      述，從而除非有確切證據足認指認人於案發時所處之環境
      ，已足資認定其確能對犯罪行為人觀察明白、認知犯罪行
      為人行為之內容，該事後依憑個人之知覺及記憶所為之指
      認客觀可信，而非出於不當之暗示者，按之刑事訴訟法第
      一百五十九條之一至第一百五十九條之三規定之趣旨，即
      難認已具備傳聞法則例外之可信性要件，而得作為證據（
      最高法院九十五年度台上字第五七○七號判決要旨參照）
      。經查：
    1.證人丁○○、丑○○、辛○○、寅○○、己○○、壬○○
      、子○○、巳○○、癸○○、乙○○、庚○○、甲○○、
      丙○○、卯○○及辰○○於警詢時所為之證述，均係被告
      以外之人於審判外之陳述，屬傳聞證據，且被告及其辯護
      人已就上開證述之證據能力表示爭執（見九十七年度易緝
      字第十四號卷【一】第108 頁），先此敘明。
    2.本院審酌證人丁○○、丑○○、辛○○、壬○○、子○○
      、癸○○、乙○○、庚○○、甲○○、丙○○、卯○○及
      辰○○於警詢所為證述之作成狀況，及其等在警詢時所為
      陳述外，尚有在本院審理時具結後所為具有證據能力之證
      述可供作為證據，另證人寅○○亦有在偵查中及另案在本
      院審理時之供述（其有證據能力部分，容後說明），故上
      開證人在警詢時所為之證述，均非屬除該項傳聞證述外，
      已無從再就同一供述取得與其審判外陳述之相同供述內容
      ，倘以其他證據代替，亦無從達到同一目的之情形之「必
      要性」要件，核與前述刑事訴訟法第一百五十九條之二所
      定情形不符，復查無其他得例外取得證據能力之法律依據
      ，是上開證人於警詢時所為證述即無證據能力，不能作為
      本案論罪之依據。
    3.另證人巳○○於本院審理時經合法傳喚、拘提均未到庭（
      嗣公訴人捨棄傳喚，見九十七年度易緝字第十四號卷【二
      】第184 頁），惟其尚有在偵查中及另案在本院審理時所
      為之供述（其有證據能力部分，容後說明），且其在警詢
      之證述與在偵查及另案在本院審理時所為之供述，並無明
      顯不符，是其在警詢之證述尚難認有可信之特別情況，亦
      乏前述「必要性」要件，故其於警詢時所為證述亦無證據
      能力。
    4.證人己○○於警詢時證稱：警方提示戊○○護照申請書上
      照片，戊○○就是應徵工作的「劉先生」云云（見九十五
      年度偵字第一○四二二號卷第30頁、第34頁），與在本院
      審理時具結證稱：與我應徵的「劉先生」不是在庭被告等
      語（見九十七年度易緝字第十四號卷【一】第196 頁），
      顯不相同。而依證人己○○於警詢時指認被告之過程，係
      由警員先詢問其與「劉先生」面談之過程及於94年9 月21
      日購買及領取中華航空公司機票與登記證之經過後，在未
      令證人己○○先說明「劉先生」之外貌特徵之情形下，即
      突然提示被告之護照申請書影本，並詢問證人己○○「照
      片上之人是否就是劉先生」，旋即改問證人己○○有無因
      此獲得好處等其他問題，而未接續使證人己○○說明其指
      認被告為「劉先生」之依據何在（見九十五年度偵字第一
      ○四二二號卷第29頁反面至第30頁），則以證人己○○受
      詢問時之上開環境觀之，上開指認過程顯在暗示或誘導證
      人己○○指認護照申請書所附照片之被告即為與其應徵之
      「劉先生」。再由警方所提示之前述護照申請書影本，其
      上所附之照片應係在92年10月22日申請日之前所拍攝，又
      其上所附之被告國民身分證照片影本，亦應為90年10月25
      日核發該國民身分證前所拍攝，距離證人己○○於95年3
      月14日於警局為前述指認時，已逾二年餘，是該影印照片
      顯為陳舊之照片，復因影印效果不佳而有失真，故警員以
      此單一且陳舊之影印照片供證人己○○指認，程序上亦有
      瑕疵。再參酌證人己○○於本院審理時具結證稱：「劉先
      生」不是在庭被告，因為我打電話去的那一個人是講臺灣
      國語，但我剛才在庭聽被告講的國語跟之前講臺灣國語的
      人講的不一樣。我在警局指認護照上的男子（即被告）就
      是「劉先生」，但因為照片跟本人不一樣，我現在覺得我
      自己可能認錯了，我現在看護照申請書上的這一個人跟在
      庭被告，我認為不大像，之前在警局或95年10月25日在法
      院（另案審理時），都是提示照片，我今天當庭看到被告
      本人，我是覺得跟我看到的「劉先生」不太像等語（見九
      十七年度易緝字第十四號卷【一】第196 頁、第199至200
      頁），證人己○○對其於警詢及本院另案審理時發生指認
      錯誤之原因，於本院審理時已提出說明，且其在本院之證
      述係在以證人身分具結擔保後，經檢、辯雙方進行交互詰
      問程序下所為，是其在本院之證述應較為可信，又公訴人
      復未提出證據證明證人己○○於警詢之證述具有較可信之
      特別情形，故證人己○○在警詢之指認，即難認已具備傳
      聞法則例外之可信性要件，揆諸上開說明，證人己○○之
      警詢筆錄即不能認為有證據能力。
（二）次按被告以外之人於審判外向法官所為之陳述，得為證據
      ，刑事訴訟法第一百五十九條之一第一項定有明文。刑事
      訴訟法第一百五十九條之一，立法者係以被告以外之人（
      含共同被告、共犯、被害人、證人等）因其陳述係在法官
      面前為之，故不問係其他刑事案件之準備程序、審判期日
      或民事事件或其他訴訟程序之陳述，均係在任意陳述之信
      用性已受確定保障之情況下所為，因此該等審判外向法官
      所為之陳述，應得作為證據（最高法院九十五年度台上字
      第六六七五號判決要旨參照）。查證人丁○○、丑○○、
      辛○○、寅○○、己○○、壬○○、子○○、巳○○、癸○○、乙○○、庚○○、甲○○及丙○○均因其所犯修正
      前入出國及移民法第五十三條第一項之案件，於本院另案
      行準備程序及審理時所為之供述，雖亦屬傳聞證據，然揆
      諸上開規定及說明，此部分陳述，應認有證據能力。
（三）又按被告以外之人於偵查中向檢察官所為之陳述，除顯有
      不可信之情況外，得為證據，刑事訴訟法第一百五十九條
      之一第二項定有明文。又刑事訴訟法第一百五十九條之一
      明定檢察官於偵查程序取得被告以外之人所為陳述，除顯
      有不可信之情況者外，均有證據能力，得為證據。當事人
      若主張其顯有不可信之情形者，本乎當事人主導證據調查
      原則，自應負舉證責任，否則，被告以外之人向檢察官所
      為之陳述，毋庸另為證明，即得作為認定被告犯罪之證據
      （最高法院九十六年度台上字第五六八四號判決要旨參照
      ）。經查，證人丑○○、辛○○、寅○○、己○○、壬○○、乙○○、庚○○及丙○○於偵查中向檢察官所為之證
      述雖亦屬被告以外之人於審判外之陳述，惟被告及辯護人
      均未具體指明上述證人於偵查中所述有何「顯有不可信之
      情況」存在及指出可供本院調查之證據，參酌上開說明，
      上述證人於偵查中之證述，毋庸另為證明，即應認有證據
      能力。
（四）再被告以外之人於審判外之陳述，雖不符刑事訴訟法第一
      百五十九條之一至第一百五十九條之四之規定，而經當事
      人於審判程序同意作為證據，法院審酌該言詞陳述或書面
      陳述作成時之情況，認為適當者，亦得為證據；當事人、
      代理人或辯護人於法院調查證據時，知有刑事訴訟法第一
      百五十九條第一項不得為證據之情形，而未於言詞辯論終
      結前聲明異議者，視為有前項之同意，刑事訴訟法第一百
      五十九條之五定有明文。查本件認定事實所引用卷附之其
      餘供述證據，被告及辯護人於本院審理均同意有證據能力
      （見九十七年度易緝字第十四號卷【一】第108 頁），且
      迄於本院言詞辯論終結前亦未異議，本院審酌前開證據查
      無有何違反法定程序取得之情形，亦無顯有不可信與不得
      作為證據等情，故應認為有證據能力。
（五）至其餘非供述證據，本院亦查無有何違反法定程序取得之
      情形，應認有證據能力。
四、公訴意旨認被告戊○○有與證人丁○○、丑○○、辛○○、
    寅○○、己○○、壬○○、子○○、巳○○、癸○○、乙○○、庚○○、甲○○及丙○○共同違反修正前入出國及移民
    法第五十三條第一項之在機場以交付證件，利用航空器運送
    非運送契約應載之人至他國罪嫌，係以被告與證人丁○○、
    丑○○、辛○○、寅○○、己○○、壬○○、子○○、巳○○、癸○○、乙○○、庚○○、甲○○、丙○○之供述及證
    人卯○○、辰○○之證述，暨證人丑○○、辛○○、寅○○
    、己○○、壬○○、子○○、巳○○、癸○○、乙○○、庚○○、甲○○、丙○○之護照申請書、護照、登機證、入出
    境記錄查詢表、94年8月23日、9月21日、10月30日華航CI00
    8班機及94年10月22日中華航空公司CI004班機旅客艙單與訂
    劃位紀錄資料、美國在台協會台北辦事處95年3月13日、3月
    28日及同年4 月17日之函文、被告行動電話「電話簿」翻拍
    照片、門號0000000000號之通聯調閱查詢單、桃園中正國際
    機場第二航廈內之監視器畫面翻拍照片與航空警察局94年10
    月22日公務電話紀錄表等，為其認定之依據。惟訊據被告堅
    詞否認有公訴意旨所指之犯行，辯稱：伊未向丁○○借用門
    號0000000000號電話，且伊只認識丁○○，不認識亦未面試
    過其餘證人，又起訴書所載交付機票予證人之時間，伊在國
    外，不可能交付機票等語。經查：
（一）證人丑○○、辛○○、寅○○、己○○、壬○○、子○○
      、巳○○、癸○○、乙○○、庚○○、甲○○、丙○○對
      其等有於上開時、地違反修正前入出國及移民法第五十三
      條第一項之犯行，證人丁○○對其有幫助之行為，於本院
      另案審理均坦承不諱，並有證人丑○○、辛○○、寅○○
      、己○○、壬○○、子○○、巳○○、癸○○、乙○○、
      庚○○、甲○○、丙○○之護照申請書、護照、登機證、
      入出境記錄查詢表、94年8月23日、9月21日、10月30日中
      華航空公司CI008班機及94年10月22日華航CI004班機旅客
      艙單及訂劃位紀錄資料、美國在台協會台北辦事處95年3
      月13日、3月28日及4月17日之函文、桃園中正國際機場第
      二航廈內之監視器畫面翻拍照片與航空警察局94年10月22
      日公務電話紀錄表在卷足佐，堪認證人丁○○、丑○○、
      辛○○、寅○○、己○○、壬○○、子○○、巳○○、癸○○、乙○○、庚○○、甲○○、丙○○之自白與事實相
      符。是本件所應審究者，乃被告是否有於報紙刊登上開廣
      告，留下門號0000000000號電話作為聯絡方式，並以「劉
      先生」之身分與證人丑○○、辛○○、寅○○、己○○、
      壬○○、子○○、巳○○、癸○○、乙○○、庚○○、甲○○、丙○○等人面談，或在機場交付機票，使其等提供
      登記證與機票，而有起訴書所指之本件犯行。
（二）參酌證人卯○○於97年6 月17日本院審理時具結證稱：00
      00000000這支電話是我申請，借給在庭的丁○○使用，我
      沒有看過在庭被告，丁○○沒有跟我說這支電話要借給別
      人使用，我在警詢所指的MICHAEL 就是丁○○，我不認識
      除了丁○○以外叫MICHAEL 的人，丁○○我平常叫他大興
      ，但在夜店我就叫他MICHAEL ，因為在夜店都習慣互相用
      英文稱呼。我在警詢中陳述我都打0000000000的電話給「
      他」，是指丁○○等語（見九十七年度易緝字第十四號卷
      【一】第150至154頁），及證人丁○○於同日在本院審理
      時具結證稱：卯○○只知道她把電話借給我，在夜店可能
      是因為她有問我英文名字，我隨口說MICHAEL 等語（見九
      十七年度易緝字第十四號卷【一】第155 頁），堪認證人
      卯○○上開證述非虛。又證人丁○○雖於本院審理時結證
      稱：門號0000000000號電話是我跟卯○○借，我再借給被
      告云云（見九十七年度易緝字第十四號卷【一】第147 頁
      ），然對照內政部警政署入出境管理局95年12月5 日函文
      所附被告之入出國日期證明書所載，被告於94年7 月25日
      出境，同年8 月11日入境（見九十五年度易字第一二五四
      號卷第154 頁），佐以證人卯○○在本院審理時結證稱：
      我忘了之前在航空警察局有講說我在（94年）8 月初將門
      號要回來，但我警詢筆錄有據實陳述等語（見九十七年度
      易緝字第十四號卷【一】第152頁），則被告於94年8月初
      既不在國內，顯見交還上開門號予證人卯○○之人即非被
      告，而公訴人復未舉證證明證人丁○○確曾將其向卯○○
      所借用之上開電話轉交予被告使用，及在證人卯○○於94
      年8 月初某日收回上開電話後，被告仍有使用上開電話等
      情，故證人丁○○前開證述即難採信。再觀諸被告之行動
      電話「電話簿」翻拍照片，其將門號0000000000號電話之
      來電者名稱，設定為「大新」，且證人丁○○於警詢時亦
      不否認被告將上開電話設定在他名下（見九十五年度偵字
      第一○四二二號卷第8 頁），則衡諸常情，一般人在設定
      行動電話之「電話簿」功能時，均係將該電話號碼設定為
      其使用人之姓名，以利便識來電者之身分，故被告之行動
      電話「電話簿」既係將門號0000000000號電話之來電者身
      分設定為證人丁○○，足見被告所辯其未使用上開門號，
      應堪採信。
（三）再對照證人丑○○於另案在本院審理時供稱：我是8 月中
      旬在報紙看到應徵廣告就撥電話等語（見九十五年度易字
      第一二五四號卷第68至69頁）、證人辛○○於本院審理時
      具結證稱：94年10月22日又想去美國，我第二次主動打原
      來第一次應徵的那一支電話，對方說再去一次等語（見九
      十七年度易緝字第十四號卷【一】第205 頁）、證人己○○於本院審理時具結證稱：我看報紙打電話去，跟戴帽子
      男子約見面，可能是94年9 月初等語（見九十七年度易緝
      字第十四號卷【一】第195頁、第199頁）、證人子○○於
      本院審理時具結證稱：從面試到我94年10月22日出國，大
      概有半個月以上，一個月以內等語（見九十七年度易緝字
      第十四號卷【二】第94頁），與證人甲○○於本院審理時
      具結證稱：當初看到廣告，我就跟他聯絡，我們在94年10
      月27日在高雄市○○路與大順路口的咖啡店見面，他說他
      是「劉先生」，我覺得在咖啡廳跟我談話的人與我打電話
      應徵的人是同一人等語（見九十七年度易緝字第十四號卷
      【二】第5 頁、第7至8頁），綜合上開證人之證述觀之，
      因最初於94年8 月23日提供機票與登機證之人乃證人丑○○，而其撥打廣告上所載之上開電話應徵時間，係在94年
      8 月中旬，證人辛○○、己○○、子○○及甲○○撥打之
      時間，亦在94年9 月初或10月間，對照證人卯○○所述其
      已在94年8 月初收回上開電話，顯見證人丑○○等人撥打
      上開電話所聯絡之人，即非被告，益徵被告所辯未使用上
      開電話，堪認屬實。
（四）又證人丑○○於本院審理時具結證稱：第二次應徵跟我約
      見面之人不是被告，跟我見面的人沒有在庭被告那麼胖，
      我印象中跟我見面的人不是比我矮，而且那一個人比較斯
      文。且現場講話之人跟我打電話應徵的那一個人的感覺氣
      質感覺跟本人見到是一樣，講話不會很快等語（見九十七
      年度易緝字第十四號卷【一】第190 頁）、證人辛○○於
      偵查中對檢察官所提示之被告照片，證稱：沒有看過等語
      （見九十五年度偵字第一○四二二號卷第68頁），且於另
      案在本院審理時供稱：應徵之人，我不能確定是九十五年
      度偵字第一○四二二號卷之被告護照申請書影本上照片所
      示之人等語（見九十五年度易字第一二五四號卷第70頁）
      ，於本院審理時復具結證稱：在庭被告與當時去面試的人
      不是同一人，印象中感覺就不是等語（見九十七年度易緝
      字第十四號卷【一】第207 頁）、證人寅○○於偵查中對
      檢察官所提示之被告照片證稱：沒有看過等語（見九十五
      年度偵字第一○四二二號卷第68頁），且於另案在本院審
      理時供稱：我並不認識被告戊○○等語（見九十六年度易
      緝字第三號卷第14頁），況證人己○○於本院審理時，對
      被告並非與通電話及面談之人及其於警詢與另案在本院審
      理時，因係依據照片指認，故其指認即有錯誤等情，亦結
      證綦詳，已如前述，再證人壬○○於本院審理時具結證稱
      ：在庭被告與跟我談話之人長相不一樣，談話那個人眼睛
      不大，還有單眼皮，我是第一次看到在庭被告等語（見九
      十七年度易緝字第十四號卷【二】第135 頁）、證人子○○於本院審理時具結證稱：在庭被告不是與我面試之人，
      而且年紀有差，跟我面試的人比較年輕，大我不超過五歲
      ，應該只有三十出頭，臉的長相完全不一樣等語（見九十
      七年度易緝字第十四號卷【二】第92至93頁）、證人巳○○於另案在本院審理時供稱：與我接洽之「劉先生」不太
      像是被告護照申請書影本上照片所示之人等語（見九十五
      年度易字第一二五四號卷第74頁）、證人癸○○於本院審
      理時具結證稱：九十五年度偵字第一一七一四號卷第22頁
      即被告之彩色照片的人，不是我所看到的「劉先生」，長
      相不一樣，在庭被告不是跟我見面討論工作的「劉先生」
      ，我沒看過在庭被告等語（見九十七年度易緝字第十四號
      卷【二】第24至25頁）、證人乙○○於本院審理時具結證
      稱：九十五年度偵字第一一七一四號卷第22頁即被告之彩
      色照片上的人不是我所謂的「劉先生」，因為我看到的「
      劉先生」長相比較斯文，我在機場看到交機票給我的那一
      個人不是照片上那個人，交機票的人看起來比較斯文等語
      （見九十七年度易緝字第十四號卷【二】第18至19頁）與
      證人丙○○於本院審理時具結證稱：在庭被告不是我之前
      見面的「劉先生」，那一個「劉先生」比較年輕，身高比
      被告高一點，五官完全不像；九十五年度偵字第一一七一
      四號卷第22頁即被告之彩色照片之人不是與我見面的「劉
      先生」等語（見九十七年度易緝字第十四號卷【二】第51
      頁、第57頁），是由上揭證人均證述被告並非應徵之「劉
      先生」乙情觀之，被告辯稱其不認識上揭證人，亦未與其
      等面試等語，堪認屬實。
（五）再依證人辰○○於本院審理時具結證稱：之前在航警局講
      說在94年8 月19日及10月18日有一個自稱王先生的人跟我
      訂飛機票，那一個王先生不在法庭上，我也沒有看過在庭
      被告等語（見九十七年度易緝字第十四號卷【一】第157
      頁），顯亦無從證明被告曾為參與本件犯行而向證人辰○○訂購機票。況且，依上揭之被告旅客入出境記錄查詢資
      料所示，被告於94年6月18日至94年7月21日、同年7 月24
      日至8月11日及同年9月13日至10月26日均不在國內（見九
      十五年度偵字第一○四二二號卷第12頁），是起訴書所指
      被告有於94年9 月21日及同年10月22日在機場交付機票予
      證人丑○○、辛○○、寅○○、己○○、壬○○、子○○
      、巳○○乙節，顯為事實上不可能之事，因之，被告辯稱
      起訴書所載交付機票予證人之時間，伊人在國外，不可能
      交付機票等語，堪認屬實。
（六）證人己○○雖於警詢時雖依被告之護照申請書影本之影印
      照片，指認被告為與其商談本件犯行之「劉先生」，然上
      開警詢筆錄應認無證據能力，且證人己○○於本院審理時
      復對其警詢指認錯誤，提出說明，而被告當時人亦不在國
      內等情，均如前述，是證人己○○於本院審理時證稱不認
      識被告等語，應堪採信。而證人甲○○於警詢時雖亦指認
      被告為「劉先生」，然其於本院審理時，對公訴人質之：
      「劉先生」跟你講話時，是否有何特殊口音、「劉先生」
      的外型如何，及你在咖啡看到的「劉先生」的外型如何等
      情時，均結證稱：現在記不起來，時間太久了等語；對公
      訴人再質之：九十五年度偵字第一一七一四號卷第22頁即
      被告之彩色照片是否為與其談話及在機場交給你機票的「
      劉先生」乙節時，證人甲○○係答稱：我有印象，我被警
      察叫去做筆錄，警察有提供這張照片給我看，我覺得我剛
      看的那張照片與被告是同一人等語（見九十七年度易緝字
      第十四號卷【二】第6頁、第8頁、第10頁），是綜合證人
      甲○○上開證詞觀之，證人甲○○只有確認九十五年度偵
      字第一一七一四號卷第22頁即被告之彩色照片為當時在庭
      之被告，然其因時間經過已久，對「劉先生」之口音及外
      型均已不復記憶，自不能據此認定證人甲○○在本院審理
      時已經指認被告為「劉先生」。再由與證人甲○○同日出
      境之證人癸○○、乙○○及丙○○於本院審理時均具結證
      稱：九十五年度偵字第一一七一四號卷第22頁即被告之彩
      色照片的人，不是我所看到的「劉先生」，已如前述，且
      證人乙○○、癸○○於本院審理時更明確證稱：交付機票
      給我的人不是照片之人（見九十七年度易緝字第十四號卷
      【二】第18頁、第22頁），與證人甲○○指認在機場交付
      機票之人為被告等語，完全相反，故證人甲○○於警詢指
      認被告為「劉先生」乙節，即難遽信。
（七）再按合法之測謊檢查結果，可信賴至何種程度，由法院以
      自由心證判斷之，但因測謊係以人的內心作為檢查對象，
      其結果之正確性擔保仍有困難，故不能使用檢查結果作為
      證明犯罪事實存在之實質證據，而僅能作為彈劾或增強證
      據證明力之用，法院仍應調查其他證據，以察受測謊人所
      述事實是否與事實相符。測謊鑑定結果，如就否認犯罪有
      不實之情緒波動反應時，雖僅得供審判上之參酌，而不得
      採為有罪判決之唯一憑據（最高法院九十五年度台上字第
      一七九七號、同院九十一年度台上字第三五九號判決要旨
      參照）。查被告於本院審理時同意接受測謊，且經鑑定單
      位測謊檢查結果以：被告稱沒有請丁○○以上開門號登報
      找人「跑單幫」、沒有參與以交換登機證方式安排大陸人
      士偷渡美國等問題時，有情緒波動反應，研判有說謊等語
      ，有法務部調查局97年5月20日調科參字第09700192690號
      測謊報告書在卷供參等語（見九十七年度易緝字第十四號
      卷【一】第120至129頁）。然依卷附其他證據均無法證明
      被告有參與本件之犯行，已如前述，揆諸上開說明，本件
      自不能僅依測謊結果為被告有罪之認定。
五、綜上所述，本件依證人證述及相關事證，難認被告所辯為虛
    構之詞，且公訴人所提之證據方法無法使本院形成被告有罪
    之確切心證，此外，復查無其他積極證據，得以證明被告有
    公訴意旨所指犯行，揆諸首開法條及判例之說明，本件不能
    證明被告犯罪，依法應為被告無罪之諭知。
據上論斷，應依刑事訴訟法第三百零一條第一項，判決如主文。
本案經檢察官馮浩庭到庭執行職務。
中    華    民    國    98    年    10    月    1     日
                  刑事第十二庭審判長法  官  魏于傑
                                    法  官  許雅婷
                                    法  官  李文娟
以上正本證明與原本無異。
如不服本判決應於收受判決後10日內向本院提出上訴書狀，並應
敘述具體理由；其未敘述上訴理由者，應於上訴期間屆滿後20日
內向本院補提理由書（均須按他造當事人之人數附繕本）「切勿
逕送上級法院」。
                                    書記官  蕭秀蓉
中    華    民    國    98    年    10    月    9     日


司法院資訊處製作；財團法人民間司法改革基金會備份。
